臺灣新竹地方法院民事判決  
109年度訴字第951號
原      告  韓彩霞  

訴訟代理人  張玉琳律師
被      告  陳鳳珠  
訴訟代理人  張婉娟律師
            邱懷祖律師
被      告  賀萬成  


上列當事人間請求損害賠償事件，經原告提起刑事附帶民事訴訟
，本院刑事庭裁定移送前來（109年度附民字第93號），本院於
民國110年9月15日辯論終結，判決如下：
    主      文
被告應連帶給付原告新臺幣貳拾萬元，及自民國一○九年三月二
十九日起至清償日止，按年息百分之五計算之利息。
被告甲○○應給付原告新臺幣貳萬元，及自民國一○九年三月二十
九日起至清償日止，按年息百分之五計算之利息。　　
原告其餘之訴駁回。
訴訟費用由被告連帶負擔十五分之二，餘由原告負擔。
本判決第一項得假執行，但被告如以新臺幣貳拾萬元為原告預供
擔保，得免假執行。
本判決第二項得假執行，但被告甲○○如以新臺幣貳萬元為原告預
供擔保，得免假執行。
原告其餘假執行之聲請駁回。　　
    事實及理由
壹、程序方面：
    按訴狀送達後，原告不得將原訴變更或追加他訴，但擴張或
    減縮應受判決事項之聲明者，不在此限，民事訴訟法第255
    條第1項第3款定有明文。查本件原告起訴時聲明第一項原請
    求被告應連帶給付原告新臺幣（下同）100萬元，及自起訴
    狀繕本送達翌日起至清償日止，按年息百分之5計算之利息
    。嗣於訴訟進行中擴張請求金額為150萬元，及自起訴狀繕
    本送達翌日起至清償日止，按年息百分之5計算之利息。核
    屬擴張應受判決事項之聲明，與上開規定相符，自應准許。
貳、實體方面：
一、原告主張：原告與被告乙○○為夫妻關係，被告甲○○明知乙○○
    為有配偶之人，理應知悉締結婚姻應負忠實義務，詎其無視
    法紀，未能謹守男女分際，與乙○○為逾越一般社交行為之不
    正常往來，數度約會、依偎、擁抱、親吻，甲○○並接受乙○○
    翡翠金錢饋贈，2人除有偷情對話外，另基於通姦、相姦之
    犯意，於民國107年10月30日、同年11月13日及同年11月27
    日由乙○○駕駛車號000-0000自用小客車搭載甲○○前往新竹市
    明湖路「湖山風景旅館」發生性行為，破壞原告婚姻家庭，
    不法侵害原告基於配偶關係之身分法益而屬情節重大，原告
    依侵權行為法律關係，請求乙○○、甲○○連帶賠償非財產上損
    害150萬元。又乙○○、甲○○於107年12月20日相約於新竹市明
    湖路奉天宮附近之停車場，在原告所有車號000-0000自用小
    客車上偷情，經原告尾隨發現後，甲○○竟嗆聲原告，並推打
    原告、拉扯原告頭髮，致使原告受有臉部及肢體多處挫擦傷
    ，原告依侵權行為法律關係，請由甲○○賠償非財產上損害60
    萬元。爰聲明：㈠被告乙○○、甲○○應連帶給付原告150萬元，
    及自起訴狀繕本送達翌日起至清償日止，按年息百分之5計
    算之利息。㈡被告甲○○應給付原告60萬元，及自起訴狀繕本
    送達翌日起至清償日止，按年息百分之5計算之利息。㈢訴訟
    費用由被告負擔。㈣原告願提供現金或同額之台灣銀行可轉
    讓定期存單供擔保，請准宣告假執行。
二、被告部分：
（一）被告甲○○辯稱：被告甲○○及其配偶丙○○與原告及其配偶乙○○先前為好友關係，彼此熟識。甲○○否認與乙○○於車內偷
      情，原告並未提出任何錄影畫面證明甲○○與乙○○有任何親
      密行為。而甲○○與乙○○間之對話內容，僅係乙○○單方面糾
      纏甲○○，甲○○雖感到尷尬，仍基於友好情分敷衍回覆，對
      話中所稱「1號」為新竹市景觀大道之北上停車場，非偷
      情代號。甲○○固不否認受贈翡翠，然乙○○對甲○○夫婦本就
      特別友好照顧，乙○○不僅贈送甲○○禮物，亦贈送丙○○2座
      木雕。又臺灣新竹地方檢察署108年度偵字第6424、6425
      、6426號起訴書於偵查中之調查證據程序本有瑕疵，僅乙○○單方面稱渠有與甲○○發生性行為之說詞，並無法證明確
      實有與甲○○通姦之事實，且偵查中甲○○要求與乙○○對質，
      檢察官亦未曾使2人對質，原告名下之車輛雖曾進出「湖
      山風景旅館」，亦無法證明是乙○○與甲○○共同前往，而乙○○知悉甲○○腹部有剖腹疤痕，係因曾聽聞被告甲○○配偶丙○○所述，非與甲○○發生性行為始知悉。另原告主張甲○○於
      107年12月20日在停車場故意傷害其身體，當日實情為甲○○下車後隨即被原告及其子女賀惠芬、賀士捷無端辱罵，3
      人合力抓住甲○○雙手，同時攻擊甲○○臉部及頭部，衡酌甲○○之年紀、體型、所受傷勢及突遭圍毆等情狀，甲○○於衝
      突當時應無反擊或傷害原告之可能，原告與乙○○、賀惠芬
      、賀士捷互為配偶、子女關係，彼此間利害關係一致，渠
      等證述內容互有勾串、偏頗原告之嫌，難認可採。爰答辯
      聲明：原告之訴及其假執行之聲請均駁回。訴訟費用由原
      告負擔。如受不利之判決，願供擔保請准宣告免為假執行
      。
（二）被告乙○○則以：伊確實與被告甲○○不倫交往及發生性行為
      ，同意原告請求之賠償等語。
三、本院之判斷：
　　被告甲○○對於其確知悉被告乙○○為原告之配偶，且被告甲○○
    對於其與被告乙○○有如原告提出之對話內容並不否認，也坦
    認被告乙○○贈其翡翠，且於107年12月20日在新竹市明湖路
    奉天宮附近之停車場，在原告所有車號000-0000自用小客車
    上與被告乙○○見面後，原告與被告甲○○發生肢體拉扯，原告
    受有臉部及肢體多處挫擦傷等情均不為爭執，且有原告所提
    出之診斷證明書、被告2人對話譯文、被告乙○○與原告對話
    譯文等資料在卷可稽（見附民卷第25頁、本院卷第307至359
    、430至435頁），可信為真實。是參以兩造上開陳述及答辯
    ，本案之爭點應為：（一）被告甲○○是否有侵害原告配偶權
    之情形？（二）原告上開傷勢是否為被告甲○○所為？（三）
    原告之請求是否有理由？原告可請求被告賠償之數額？茲分
    述如下：
（一）被告甲○○是否有侵害原告配偶權之情形：
   1、按因故意或過失，不法侵害他人之權利者，負損害賠償責
      任；數人共同不法侵害他人之權利者，連帶負損害賠償責
      任。民法第184條第1項前段、第185條第1項前段定有明文
      。又婚姻係以夫妻之共同生活為其目的，配偶應互相協力
      保持其共同生活之圓滿安全及幸福，而夫妻互守誠實，係
      為確保其共同生活之圓滿安全及幸福之必要條件，故應解
      為配偶因婚姻契約而互負誠實之義務，配偶之一方行為不
      誠實，破壞共同生活之圓滿安全及幸福者，即為違反因婚
      姻契約之義務而侵害他方之權利（最高法院55年台上字第
      2053號判例要旨參照）。準此，侵害配偶權之行為，並不
      以配偶之一方與他人通姦為限，倘夫妻任一方與他人間存
      有逾越結交普通朋友等一般社交行為之不正常往來關係，
      且其行為已逾社會一般通念所能容忍之範圍，並破壞婚姻
      共同生活之圓滿安全及幸福之程度，即足當之。又按證明
      應證事實之證據資料，並不以可直接單獨證明之直接證據
      為限。凡先綜合其他情狀，證明某事實，再由某事實為推
      理的證明應證事實，該證明某事實之間接證據，亦包括在
      內（最高法院86年度台上字第611號、92年度台上字第149
      9號判決意旨參照）。
   2、被告乙○○於108年3月14日檢察官訊問時證稱略以：我與被
      告甲○○3次去湖山旅館都有發生性行為，由我駕駛原告所
      有車號000-0000自用小客車搭載被告甲○○前往，都是白天
      ，都由我以現金支付休息費，時間我不確定等語（見282
      號他字卷第45頁），復於108年7月4日檢察官訊問時證稱
      略以：去旅館確認後，我確定107年10月30日、同年11月1
      3日及同年11月27日這3天有跟被告甲○○在旅館發生性行為
      ，因為湖山風景旅館距離我們的生活圈比較近，我們都直
      接去，沒有先預定房間，我先跟被告甲○○聊天，接著洗澡
      ，然後發生性關係，之後也是洗澡，然後就離開，前後約
      1個小時左右，每次只做1次，被告甲○○肚子上有1個疤痕
      很長，好像是剖腹產的痕跡等語（見6424偵字卷第37至38
      頁）；再於108年12月30日本院刑事法官訊問時證稱略以
      ：我有於107年10月30日下午2時9分許、同年11月13日上
      午10時5分許及同年11月27日上午10時2分許，駕駛我太太
      車子搭載被告甲○○去旅館，並在房間內與被告甲○○發生性
      行為各1次，我還有去旅館調日期等語（見本院799易字卷
      一第150至151頁），核與湖山旅館函覆資料、臺灣新竹地
      方檢察署驗傷檢驗報告書暨被告甲○○腹部照片1張（見642
      4偵字卷第51、47至50頁）相符一致，是被告乙○○上開證
      言應非虛構；況衡以被告乙○○彼時於偵查中具結作證擔負
      比通姦罪更高之偽證罪之刑責，被告乙○○自無陷己於更不
      利刑責之必要，是其所上開證述之內容，應可採信。至被
      告甲○○辯稱被告乙○○知悉甲○○腹部有剖腹疤痕，係因曾聽
      聞丙○○所述，非與甲○○發生性行為始知悉云云，雖證人丙○○於本院詢問時證稱：其與被告甲○○於105、106年認識被
      告乙○○及原告夫妻，每週三固定跟一些朋友去被告乙○○家
      唱歌、喝酒聊天，大約在106年或107年在被告乙○○家的音
      響室，有聊到被告甲○○肚子上剖腹產的疤痕很偉大等語（
      見本院卷第249至253頁），惟參以被告甲○○於偵查中係辯
      稱：與被告乙○○及原告共同外出冶遊中，亦均知被告甲○○
      因剖腹產致留有直向傷痕之情等情（見6424偵字卷第52至
      54頁），在在與證人丙○○上開證稱所述地點係被告乙○○家
      音響室全然相異，是被告甲○○此部分之辯稱，應不可採信
      。基此，被告二人確於上開時、地為性交行為，故被告甲○○已侵害原告配偶權，足堪確認。
（二）原告上開傷勢是否為被告甲○○所為？ 
   1、被告乙○○、甲○○於107年12月20日相約於新竹市明湖路奉
      天宮附近之停車場，在原告所有車號000-0000自用小客車
      上，經原告及訴外人賀惠芬、賀仕捷尾隨發現後將強行將
      被告甲○○拉出車外並徒手毆打被告甲○○，被告甲○○受有頭
      部外傷併頭皮血腫、雙手腕擦挫傷、雙手擦挫傷、左膝和
      左踝多處挫傷之傷害，為兩造所不否認，且有本院刑事庭
      108年度易字第799號刑事判決可稽。雖被告甲○○否認反擊
      及動手拉扯原告等語，然參以被告乙○○於偵查中證稱：10
      7年12月20日當天下午我跟甲○○約在奉天宮前停車場見面
      ，甲○○停好車就到我的車上，之後丁○○、賀惠芬、賀仕捷
      到了之後就叫甲○○下車，甲○○下車後，丁○○跟甲○○2人就
      互相在我跟甲○○各自駕駛的2台車中間的停車格拉扯，丁○○也有受傷等語（見282號他字卷第40至41頁）；於本院刑
      事庭審理時證稱略以：我與甲○○於107年4月開始交往，於
      107年12月20日案發當天相約到奉天宮停車場見面，我們
      各自開車前往現場，甲○○看到我的車就來我車上…。大概1
      0分鐘左右，丁○○、賀惠芬、賀仕捷就來了，我跟甲○○都
      不敢下車，賀惠芬就去圍牆那邊拿一個磚塊把車窗玻璃敲
      破，之後賀惠芬半拉、甲○○就自己走下車。甲○○下車後，
      丁○○跟甲○○就在拉拉扯扯，抓頭髮、拉衣服，他們兩個互
      相拉，丁○○也有拉甲○○頭髮，甲○○也有拉丁○○頭髮，都有
      拉，2個人同時拉來拉去，我就叫說「不要這樣、不要這
      樣」。我看到甲○○有抓丁○○的頭髮。甲○○跟丁○○就2個人
      面對面互抓頭髮，有拉旁邊的頭髮，也有拉前面的頭髮，
      還親眼看到甲○○坐在地上，自己抓自己的頭髮，放在口袋
      ，這是我在當場親眼看到的，當時他們打到一半快要打完
      了，我還在想說甲○○怎麼坐在地上、一直抓頭髮要幹嘛。
      後來我先離開現場去上班，然後下班回來，我想說丁○○怎
      麼那麼晚還沒回來，我不知道她去醫院，丁○○回來之後我
      有看到她的手跟頭皮有明顯的紅紅的傷，我有問丁○○說這
      是怎麼造成的，丁○○就說這是她跟甲○○拉扯的等語（見本
      院799易字卷一第361至368頁），核與證人賀惠芬及賀仕
      捷於偵查中及本院刑事庭之證述內容大致相符（見282號
      他字卷第14至15頁、本院799易字卷一第389至393、403至
      407頁），應可採信。是被告甲○○確有於107年12月20日在
      新竹市明湖路奉天宮附近之停車場，與原告發生肢體拉扯
      等情，應非虛假。至被告甲○○另稱證人彼此間利害關係一
      致，渠等證述內容互有勾串、偏頗原告之嫌等情，然此係
      被告甲○○片面臆測之詞，自難採信。
 　2、原告於案發後即至新竹國泰綜合醫院就醫，經診斷受有臉
      部及肢體多處挫擦傷之傷害，亦有新竹國泰綜合醫院108
      年1月27日診字第E-000-000000號診斷證明書1份在卷可參
      （見附民卷第25頁），且原告所受傷勢，與上開證人證稱
      與被告甲○○徒手互相拉扯因而受傷等經過亦相符，是本件
      原告主張因被告甲○○與原告發生肢體拉扯並致原告受有臉
      部及肢體多處挫擦傷之傷害，應可採信。此外，被告甲○○
      基於傷害之犯意，拉扯原告頭髮，致使原告受有臉部及肢
      體多處挫擦傷之傷害等情，業經臺灣高等法院刑事庭以10
      9年度上易字第2234號刑事判決判處被告甲○○拘役40日確
      定在案，此據院依職權調閱前開刑案全卷審認無誤，並有
      該刑事判決附卷可參，益徵原告上開傷勢為被告甲○○所為
      無誤。
（三）原告之請求是否有理由？原告可請求被告賠償之數額？
   1、按因故意或過失，不法侵害他人之權利者，負損害賠償責
      任；不法侵害他人之身體、健康、名譽、自由、信用、隱
      私、貞操，或不法侵害其他人格法益而情節重大者，被害
      人雖非財產上之損害，亦得請求賠償相當之金額。上開規
      定，於不法侵害他人基於父、母、子、女或配偶關係之身
      分法益而情節重大者，準用之，民法第184條第1項前段、
      第195條第1項前段、第3項分別定有明文。又婚姻係以夫
      妻之共同生活為其目的，配偶應互相協力保持其共同生活
      之圓滿安全及幸福，而夫妻互守誠實，係為確保其共同生
      活之圓滿安全及幸福之必要條件，故應解為配偶因婚姻契
      約而互負誠實之義務，配偶之一方行為不誠實，破壞共同
      生活之圓滿安全及幸福者，即為違反因婚姻契約之義務而
      侵害他方之權利（最高法院55年台上字第2053號判例意旨
      參照）。是以所謂配偶權，指配偶間因婚姻而成立以負誠
      實義務為內容之權利，如明知為他人配偶卻故與之交往、
      相姦，足以破壞夫妻間共同生活之圓滿安全及幸福，乃非
      法之所許，茍配偶確實因此受有精神上之痛苦，自得依法
      請求賠償。再按不法侵害他人之人格權，被害人受有非財
      產上損害，請求加害人賠償相當金額之慰撫金時，法院對
      於慰撫金之量定，應斟酌實際加害情形、所造成之影響、
      被害人所受精神上痛苦之程度、雙方之身分、地位、經濟
      狀況及其他各種情形，以核定相當之數額（最高法院47年
      台上字第1221號、51年台上字第223號及76年台上字第190
      8號判例可參）。是身分法益與人格法益同屬非財產法益
      ，上開最高法院有關人格法益受侵害而酌定慰撫金之標準
      ，自得為本件衡量因身分法益受侵害所生損害賠償金額之
      參考。
   2、被告二人超越普通交友份際而為親密交往，甚至共至旅館
      相處多次，顯已逾一般友誼之普通男女情感交往程度，況
      兩人復有性交行為，更已嚴重破壞原告婚姻生活圓滿、安
      全及幸福，超越一般社會客觀上所能之容忍之程度，確屬
      共同不法侵害原告基於婚姻配偶關係而享有之身分法益，
      且情節重大，原告主張其精神受有相當之痛苦，誠可採信
      。再參以原告於刑事審理時自述在自家不鏽鋼材料行上班
      ，經濟狀況一般，育有3名成年子女；被告甲○○於刑事審
      理時自述大學肄業，為家管、經濟狀況小康，育有3名成
      年子女（本院799易字卷一第460至461頁）；被告乙○○名
      下有3筆不動產，及兩造所得報稅資料及財產總額力（見
      本院卷第99至145頁）等一切情狀，認原告對被告二人連
      帶請求精神慰撫金20萬元，應屬適當。
   3、再被告甲○○致原告受有如上所述之傷害，確已侵害原告身
      體、健康之權，且本院參酌被告甲○○係先遭原告等人傷害
      之情節，及佐以上開原告與被告甲○○之學歷、工作、生活
      及經濟等一切狀況，認原告請求被告賠償之精神慰撫金應
      以2萬元為適當。
   4、從而，原告依民法第184條第1項、第185條第1項前段、第
      195條第1、3項等規定，請求被告二人就侵害配偶權部分
      ，連帶賠償非財產上損害20萬元、請求被告甲○○就故意傷
      害部分，賠償精神上慰撫金2萬元部分，均屬有據。逾此
      範圍之請求，不能准許。
四、末按給付無確定期限者，債務人於債權人得請求給付時，經
    其催告而未為給付，自受催告時起，負遲延責任；其經債權
    人起訴而送達訴狀，或依督促程序送達支付命令，或為其他
    相類之行為者，與催告有同一之效力；遲延之債務，以支付
    金錢為標的者，債權人得請求依法定利率計算之遲延利息，
    但約定利率較高者，仍從其約定利率；應付利息之債務，其
    利率未經約定，亦無法律可據者，週年利率為百分之五，民
    法第229條第2項、第233條第1項、第203條分定明文。本件
    原告請求被告給付之損害賠償，無確定期限、以支付金錢為
    標的，又未約定利息，則被告自受催告時起，負遲延責任，
    故原告就上開可得請求之金額，併請求自起訴狀繕本送達被
    告之翌日（109年3月28日生送達效力）起至清償日止，按年
    息5％計算之遲延利息，即屬有據。
五、綜上所述，原告依侵權行為之法律關係，訴請被告連帶給付
    給付如主文第1 項所示之金額、訴請被告甲○○應給付如主文
    第2 項所示之金額，均屬有據，應予准許，逾此部分之請求
    ，均為無理由，應予駁回；再本判決所命被告二人連帶給付
    原告或被告甲○○應單獨給付原告之金額均未逾50萬元，依民
    事訴訟法第389條第1項第5款規定，應依職權宣告假執行。
    此部分原告雖陳明願供擔保請求宣告假執行，惟僅係促請本
    院為上開宣告假執行職權之發動，毋庸另為准駁之諭知。又
    本院併依民事訴訟法第392條第2項規定，依聲請及依職權宣
    告被告預供擔保得免為假執行。另原告其餘之訴經駁回之部
    分，其假執行之聲請均已失所附麗，應併駁回之。
六、本件事證已臻明確，兩造其餘之攻擊或防禦方法及所用之證
    據，經本院斟酌後，認為均不足以影響本判決之結果，爰不
    逐一論列，附此敘明。
七、本件係原告提起刑事附帶民事訴訟請求損害賠償事件，就傷
    害部分依法本無須繳納裁判費用，惟原告就其主張被告侵害
    配偶權部分，已另行繳納裁判費用，仍應依民事訴訟法第79
    條、第85條第2項諭知兩造訴訟費用負擔之比例如主文第4項
    所示。
中    華    民    國   110    年    10    月    15    日
                  民事第二庭  法  官  傅伊君
以上正本係照原本作成。　　　　　　　　　
如不服本判決，應於送達後20日內，向本院提出上訴狀（須按對
造人數提出繕本）及表明上訴理由，並依上訴利益繳交第二審裁
判費。如委任律師提起上訴者，應一併繳納上訴審裁判費。　　
中　　華　　民　　國　　110 　年　　10　　月　　18　　日
                              書記官  李勻淨